【裁判字號】    97,訴,172
【裁判日期】    970603
【裁判案由】    損害賠償
【裁判全文】
臺灣新竹地方法院民事判決               97年度訴字第172號
原      告  甲○○
訴訟代理人  徐國楨律師
被      告  乙○○
                        448.
            丙○○
上列當事人間損害賠償事件，本院於民國97年5月15日言詞辯論
終結，判決如下：
    主      文
被告應連帶給付原告新臺幣壹佰伍拾玖萬壹仟參佰陸拾元，及自
民國九十七年四月十五日起至清償日止，按年息百分之五計算之
利息。
訴訟費用由被告連帶負擔。
本判決於原告以新台幣伍拾參萬元為被告乙○○、丙○○供擔保
後，得假執行。
    事實及理由
甲、程序方面
    被告乙○○、丙○○經合法通知，未於言詞辯論期日到場，
    核無民事訴訟法第386條所列各款情形，爰依原告之聲請，
    由其一造辯論而為判決。
乙、實體方面
一、原告主張：
（一）原告係被害人溫馨儀之母親。被告乙○○係位在新竹縣橫
      山鄉○○路○段440巷1號「瑪琦休閒農場」之負責人，被
      告丙○○為乙○○之子並在上開農場附設游泳池擔任救生
      員，從事維護泳客安全之工作。被告二人均知悉設在該農
      場游泳池最深處池底之排水孔直徑約0.38公尺，客觀上可
      預見大池排水時，會在排水孔附近形成極大之吸力，靠近
      之泳客有被吸入排水孔內之生命危險，詎疏未注意做好游
      泳池排水口之安全設置，以及游泳池有人使用時不得排水
      ，致民國（下同）94年8月9日晚間進行排水時，被害人溫
      馨儀遭吸入排水孔內無法掙脫，經人從洞內拉出送醫前已
      溺水窒息死亡。被告乙○○所涉業務過失致死罪行，經本
      院以95年度訴字第237號刑事判決判處有期徒刑5月確定，
      被告丙○○所涉業務過失致死罪行，亦經台灣高等法院96
      年度上訴字第2091號刑事判決判處有期徒刑7月，因減刑
      減為有期徒刑3月又15日確定。又原告配偶溫忠恕請求被
      告二人損害賠償部分，業經本院96年度重訴字第70號判決
      確定。
（二）被告二人依據侵權行為之法律關係以及民法第192條第1項
      、第2項、第194條規定，應負連帶賠償責任，原告請求之
      明細如下：
  １、扶養費部分：
      原告係60年1月12日生，被害人溫馨儀發生事故時，原告
      為34.5歲，依據94年台灣地區簡易生命表，女性平均壽命
      為80.78歲，則原告可活至140年10月。被害人溫馨儀為88
      年8月10日生，於108年8月10日年滿20歲，則原告可受扶
      養之時間為32年。又依行政院主計處公佈之平均每人所得
      與消費表，94年間國人平均每人消費支出30萬5,600元。
      考慮原告所處環境新竹縣竹東鎮，尚非繁榮城市，及原告
      正值青壯年，並無就學或醫療費用等大額支出之虞，並衡
      諸未來十餘年後之通貨膨脹情形，而以前揭數額八成計算
      ，即每人每年消費支出24萬4,480元。另原告育有一子溫
      悅翔，原告配偶溫忠恕與原告同年，夫妻互負扶養義務，
      故原告得受扶養部分，合計為3人，被害人溫馨儀須負擔
      3分之1之扶養責任。以上開每人每年消費支出24萬4,480
      元為基準計算，依據霍夫曼式扣除中間利息，原告得請求
      之扶養費金額為158萬2,720元（計算方式：244480x19.
      0000000/3=0000000，小數點下四捨五入）。
  ２、精神慰撫金：
      原告痛失愛女，內心之悲痛非筆墨所能形容，猶需與配偶
      一起求助於竹東榮民醫院心理醫生，爰請求給付精神慰撫
      金160萬元。
（三）原告自認被害人之祖母曾淑嫻與有過失，過失比例為百分
      之50，原告可請求之總金額為318萬2,720元，扣除被害人
      之祖母與有過失百分之50，原告得請求之金額為159萬
      1,360元【（0000000＋0000000）÷2＝0000000 】。
（四）為此聲明：如主文第1項所示；願供擔保，請准宣告假執
      行。
二、被告部分：被告經合法通知，未於言詞辯論期日到場，亦未
    提出書狀作何聲明或陳述。
三、本院之判斷：
（一）原告主張之前揭事實，業據提出本院96年度重訴字第70號
      民事判決正本1份附卷足稽，且被告所涉業務過失致死刑
      事犯行，分別經本院95年度訴字第237號、台灣高等法院
      96 年上訴字第2091號刑事判決有罪確定，亦經本院依職
      權調取本院96年度重訴字第70號民事卷查閱屬實，而被告
      經受合法通知並未到庭爭執，亦未提出書狀作何答辯，自
      堪信原告前開主張為真實。
（二）按游泳池經營者，應主動公佈泳客安全注意事項，並於現
      場有完整之中英文告示，游泳池管理規範第7條第3項定有
      明文。故為維護泳客生命安全，在游泳池內設置相關告示
      及預防泳客危險之安全設施，即為游泳池經營者應負擔之
      基本義務。而游泳池之救生員，既從事救生工作，具有救
      生之專業知識，自應在游泳池開放時間，隨時注意泳客動
      態，於從事排水工作時，猶應禁絕泳客下水，避免泳客有
      被吸入排水孔內之危險。被告乙○○、丙○○分別為游泳
      池經營者及救生員，自有遵守上開義務之必要，惟被告乙
      ○○竟疏未在排水孔設置堅固之攔網，被告丙○○實施排
      水工作時，僅在排水孔處塞放細鐵絲網，復未在游泳池周
      邊警戒，均使泳客陷於不測之危險中，自有上開注意義務
      之違反，依當時之情況，客觀上亦無不能注意之情事，終
      致被害人溫馨儀遭吸入排水孔內而溺水窒息死亡，其等對
      於本件事故之發生確有過失責任，且渠二人之過失行為與
      被害人死亡間，具有相當之因果關係。
（三）按民事上之共同侵權行為（狹義的共同侵權行為，即加害
      行為）與刑事上之共同正犯，其構成要件並不完全相同，
      共同侵權行為人間不以有意思聯絡為必要，數人因過失不
      法侵害他人之權利，苟各行為人之過失行為，均為其所生
      損害共同原因，即所謂行為關連共同，亦足成立共同侵權
      行為，依民法第185條第1項前段之規定，各過失行為人對
      於被害人應負全部損害之連帶賠償責任（最高法院67年度
      台上字第1737號判例要旨可資參照）。又數人共同不法侵
      害他人之權利者，對於被害人所受損害，所以應負連帶賠
      償責任，係因數人之行為共同構成違法行為之原因或條件
      ，因而發生同一損害，具有行為關連共同性之故。民事上
      之共同侵權行為，並不以共同侵權行為人在主觀上有犯意
      聯絡為必要，如在客觀上數人之不法行為，均為其所生損
      害之共同原因，即所謂行為關連共同，已足以成立共同侵
      權行為（最高法院85度台上字第139號裁判要旨可參）。
      承前所述，被告二人之過失行為與被害人溫馨儀死亡間，
      具有相當之因果關係。從而，原告主張被告二人應負共同
      侵權行為責任，洵屬有據。
（四）按不法侵害他人致死者，對於支出醫療及增加生活上需要
      之費用或殯葬費之人，亦應負損害賠償責任；被害人對於
      第三人負有法定扶養義務者，加害人對於該第三人亦應負
      損害賠償責任；不法侵害他人致死者，被害人之父、母、
      子、女及配偶，雖非財產上之損害，亦得請求賠償相當之
      金額，民法第192條第1、2項、第194條分別定有明文。爰
      就原告本件損害賠償之請求，逐項審酌如下：
  １、扶養費部分：
      按直系血親相互間互負扶養之義務，而直系血親卑親屬係
      直系血親尊親屬之第一順位扶養義務人，民法第1114條第
      1款、第1115條第1項第1款分別定有明文。查原告為60年1
      月12日生，有戶籍謄本在卷可參，被害人溫馨儀發生事故
      時，原告為34.5歲，依據94年台灣地區簡易生命表，女性
      平均壽命為80.78歲，則原告預估應可活至140年10月。被
      害人溫馨儀為88年8月10日生，亦有戶籍謄本在卷可按，
      如未發生本件事故，則108年8月10日將年滿20歲，而有扶
      養能力。是以，原告主張其可受扶養之時間為32年，尚屬
      可採。又依行政院主計處公佈之平均每人所得與消費表，
      94年間國人平均每人消費支出30萬5,600元，考慮原告所
      處環境新竹縣竹東鎮，尚非繁榮城市，及原告正值青壯年
      ，並無就學或醫療費用等大額支出之虞，並衡諸未來十餘
      年後之通貨膨脹情形，而以前揭數額八成計算，即每人每
      年消費支出24萬4,480元。另原告育有一子溫悅翔，原告
      配偶溫忠恕與原告同年，夫妻互負扶養義務，故原告得受
      扶養部分，合計為3人，被害人溫馨儀須負擔3分之1之扶
      養責任。以上開每人每年消費支出24萬4,480 元為基準計
      算，依據霍夫曼式扣除中間利息，原告得請求之扶養費金
      額為158萬2,720元（計算方式：244480x19.0000000/3=
      0000000，小數點下四捨五入）。
  ２、精神慰撫金：
      查被告乙○○、丙○○分別係國小畢業、高職畢業，被告
      乙○○名下有汽車一輛、房屋一棟與數筆田地，另有薪資
      收入與事業投資，被告丙○○93年度至95年度僅有薪資收
      入，別無其他不動產或汽車，全年薪資收入於93年度尚有
      30餘萬元，然而95年度已不到10萬元，以上均有稅務電子
      閘門財產所得調件資料在卷可按，並經本院依職權調閱本
      院96年度重訴字第70號卷查明屬實。原告則為高雄美濃復
      興商工畢業，目前為家庭主婦。其次，被害人溫馨儀於事
      故發生之時年僅6歲，正值幼年，來不及長大即遭遇不幸
      ，被告二人所為除導致被害人死亡外，亦造成被害人家庭
      破碎。又原告為被害人溫馨儀之母，育有一子一女，然幼
      女之死亡，致其精神蒙受無可彌補之痛苦。本院斟酌上情
      及兩造之身分、地位、經濟狀況及原告等精神上所受痛苦
      之程度等一切情狀，認原告請求160萬元之慰撫金，尚稱
      允當。
（五）綜上，原告得請求之損害賠償金額共計為318萬2,720元（
      0000000＋0000000＝0000000）。惟按，損害之發生或擴
      大，被害人與有過失者，法院得減輕賠償金額，或免除之
      ；前項規定，於被害人之代理人或使用人與有過失者，準
      用之；民法第217條第1項、第3項定有明文。而民法第217
      條第3項所謂之代理人，應包括法定代理人在內。本件被
      害人溫馨儀於事故發生時，年僅6歲，不知事理，由祖母
      曾淑嫻帶同前往上開農場游泳，二人之間為祖孫至親，被
      害人溫馨儀之父母固不在場，但其祖母當時堪認具有等同
      於法定代理人之地位與責任，應善盡保護被害人之義務，
      本應注意嚴格禁止被害人進入大池內游泳，案發當時其祖
      母曾淑嫻眼見大池水位降低，顯可預見大池正在排水，更
      增加被害人溫馨儀在大池內游泳可能溺水之危險，竟未阻
      止被害人溫馨儀進入大池戲水，於被害人溫馨儀接近排水
      孔之樓梯時，復未協助被害人上岸，終致被害人溫馨儀遭
      吸入排水孔內窒息死亡，其祖母曾淑嫻上開行為，堪認同
      為本件事故發生之原因，與被害人溫馨儀死亡之結果間，
      亦有因果關係。原告亦自認被害人之祖母曾淑嫻與有過失
      ，過失比例為百分之50，是爰減輕被告二人百分之50之賠
      償責任。則原告請求被告連帶賠償159萬1,360元，自屬有
      據（0000000÷2＝0000000）。
（六）從而，原告本於侵權行為之法律關係，請求被告連帶賠償
      159萬1,360元，及自起訴狀繕本送達之翌日即97年4月15
      日起至清償日止，按年息百分之5計算之利息，為有理由
      ，應予准許。
四、原告陳明願供擔保聲請宣告假執行，經核尚無不合，爰酌定
    相當擔保金額准許之。
五、結論：原告之訴為有理由，依民事訴訟法第385條第1項前段
    、第78條、第85條第2項、第390條第2項，判決如主文。
中    華    民    國    97    年    6    月     3     日
                  民事第二庭    法  官  楊明箴
以上正本係照原本作成。
如對本判決上訴，須於判決送達後20日內向本院提出上訴狀。
中    華    民    國    97    年    6    月     3     日
                                書記官  龔紀亞


司法院資訊處製作；財團法人民間司法改革基金會備份。
